臺灣高等法院臺南分院刑事判決　　　　　　九十一年度上訴字第九三一號　　　Ｇ
　　　上　訴　人
　　　即　被　告　甲　○　○
　　　指定辯護人　本院公設辯護人　丁　○　○
　　　上　訴　人
　　　即　被　告　戊　○　○
　　　指定辯護人　本院公設辯護人　己　○　○
　　　上　訴　人
　　　即　被　告　乙　○　○
　　　選任辯護人　陳　惠　菊　律師
右上訴人即被告因偽造貨幣案件，不服臺灣臺南地方法院九十年度訴字第一五三號
中華民國九十一年五月二十三日第一審判決（起訴案號：臺灣臺南地方法院檢察署九
十年度偵字第一三二五七號），提起上訴，本院判決如左：
      主      文
原判決撤銷。
戊○○、甲○○、乙○○共同意圖供行使之用，而偽造幣券，戊○○、甲○○，累犯
，各處有期徒刑陸年；乙○○，處有期徒刑伍年陸月。
扣案新臺幣一千元偽鈔成品伍拾張、新臺幣一千元偽鈔半成品伍拾捌張、新臺幣一千
元真鈔板模陸張、新臺幣伍拾元真鈔板模拾參張、蔣中正肖像浮水印章壹枚、偽鈔鑑
定器壹個、偽鈔壓模機壹台、硬質膠合劑壹罐、真假鈔票叢書壹本及偽鈔鐵版模貳片
、印製偽鈔用紙貳箱均沒收。
      事      實
一、戊○○曾因妨害自由罪，經最高法院判處有期徒刑七月確定，於民國（下同）八
    十七年五月十八日執行完畢；甲○○曾因搶奪罪，經最高法院判處有期徒刑二年
    確定，於九十年三月二日縮減刑期滿執行完畢。其二人猶不知悔悟，竟與乙○○
    （戊○○之女友）基於意圖供行使之用而偽造通用紙幣新台幣紙鈔之單一犯意聯
    絡，於九十年十一月十五日之前數日起，由戊○○與乙○○二人提供渠等在臺南
    縣永康市○○街一巷四十七號十樓之二同居之住處，戊○○並提供硬質膠合劑一
    罐、真假鈔票叢書一本及偽鈔鑑定器一個，由甲○○提供偽鈔壓模機一台、偽鈔
    鐵版模二片、蔣中正肖像浮水印章一枚、印製偽鈔用紙二箱、一千元真鈔板模六
    張、五十元真鈔板模十三張等，三人共同以板模印製面額新台幣（以下同）一千
    元、五十元之紙鈔，而偽造我國通用紙幣，共偽造完成一千元之紙鈔五十餘張（
    除扣案五十張外，偽造過程中甲○○、戊○○等曾攜出數張兌現使用）。嗣於同
    年十一月十五日，在上址為警查獲，當場扣得一千元偽鈔成品五十張及半成品五
    十八張（印刷完成尚未剪裁及黏貼）、一千元真鈔板模六張、五十元真鈔板模十
    三張、蔣中正肖像浮水印章一枚、偽鈔鑑定器一個、偽鈔壓模機一台、硬質膠合
    劑一罐、真假鈔票叢書一本及偽鈔鐵版模二片、印製偽鈔用紙二箱。
二、案經嘉義縣警察局移送臺灣臺南地方法院檢察署檢察官偵查起訴。
      理      由
一、右揭事實，訊據上訴人即被告（下稱被告）戊○○固坦承有於右揭時、地居住，
    與乙○○係男女朋友，於九十年十一月十五日，在上址為警臨檢時，只有其與乙○○在場，甲○○自十樓跳至七樓逃逸，並將一包偽鈔從樓上丟下，甲○○是其
    小學同學，並向其分租房間，並曾拿兩張偽鈔給其看，案發前一日甲○○始將扣
    案之製作新台幣偽鈔之器具及成品、半成品攜來其住處，又扣案物品中硬質膠合
    劑、真假鈔票叢書、偽鈔鑑定器是伊的等情；被告甲○○固亦坦承於九十年十一
    月十五日，在上址為警臨檢時，由樓上窗戶跳下，伊有住上址房間並曾與丙○○
    同住等語；被告乙○○固亦坦承其與戊○○為男女朋友，有在偵查中繪圖並以紅
    筆標示其與戊○○的房間，且於原審訊問時稱有看到甲○○拿空白紙張在做等語
    ；惟戊○○、甲○○、乙○○三人均矢口否認右揭偽造通用新台幣紙幣之犯行，
    被告甲○○於原審辯稱：扣案偽造紙幣之器具、成品及半成品等物品不是伊的，
    這些物品從戊○○、乙○○共同居住的房間所搜出來，扣案物品應是戊○○的，
    伊沒有偽造新臺幣紙鈔；於本院則另稱：上開物品後伊朋友「阿元」寄放云云；
    被告戊○○辯稱：伊與甲○○是國小同學，伊將住處其中一間客房租給甲○○，
    甲○○之友人於案發前一日（即九十年十一月十四日）將嗣為警扣案之新臺幣偽
    鈔之器具及成品、半成品等物品攜來向伊分租之住處，又扣案物品中除硬質膠合
    劑、真假鈔票叢書、偽鈔鑑定器是伊的外，其餘物品是甲○○的，硬質膠合劑是
    伊用來黏廚房塑膠管的，真假鈔票叢書、偽鈔鑑定器是伊做藝品生意時辨識偽鈔
    使用的，伊並未偽造新臺幣紙鈔云云；被告乙○○則辯稱：伊雖與戊○○係男女
    朋友關係，並未與戊○○同住在臺南縣永康市○○街一巷四十七號十樓之二房屋
    ，伊晚上均會回家住，扣案物品是甲○○所有，伊並未參與偽造新臺幣紙鈔云云
    。
二、惟查：
（一）據被告乙○○於警訊中供稱：「（問：除了一千元真鈔板模六張及五十元真鈔
      板模十三張在妳和戊○○的房間內查獲，其餘在何處查獲？）答：一千元真鈔
      板模及五十元真鈔板模是在我們的房間查獲沒錯，另外偽鈔半成品、成品是甲○○從樓上丟到樓下面，被在樓下監視的警方查獲，其餘都是在我們的客廳查
      獲。（問：甲○○是何時將該批物品放在你們住處？在你們住處做偽鈔多久？
      ）答：甲○○在我們住處大約住了二個多月，剛開始成品偽鈔有拿幾張給我們
      看過，最近都是半成品，但是昨天即九十一年十一月十五日下午，我回住處時
      就看到那一臺壓模（合）機放在客聽裡面，就看到甲○○做了很多一千元偽鈔
      半成品。（問：警方搜索時妳與戊○○在場，甲○○人在那裡？）答：我和戊○○在場，甲○○是聽到門外有聲音，就把偽鈔成品及半成品包好丟到外面，
      人就跑了。」、「甲○○都是在我們家客廳做偽鈔，我和戊○○都會好奇的觀
      看．．。」（見卷附嘉義縣警察局九十年十一月十六日偵訊筆錄，警卷第四頁
      乙○○之供詞）。其於檢察官偵訊時亦供稱：警方在戊○○的房間內搜到一千
      元真鈔板模六張、五十元真鈔板模三（應係十三）張。在九十年十一月十四日
      之前，甲○○曾拿二、三張偽鈔成品給伊等看，半成品則是當日下午才看過。
      當日晚上看過甲○○使用壓模，並且有一些半成品（見偵查卷第九、十頁）；
      一千元的偽鈔成品、半成品被甲○○從客廳旁的陽臺丟下去，被警察撿到，一
      千元真鈔板模和五十元真鈔板模在伊房間裡找到，蔣中正浮水印在花瓶中，客
      廳電視櫃下抽屜中有真假鈔辨識器，真假鈔叢書在客廳找到的，偽鈔鐵板模在
      綠色機械旁找到。機器（壓模臺）是案發當天才看到，真假鈔叢書是在之前幾
      天，甲○○拿進來的。臺南縣永康市○○街一巷四十七號十樓之二這個房子是
      戊○○以二百八十萬元左右買的，現在還在繳貸款，不夠時，伊就幫忙繳房貸
      等語（見偵卷第四四、四五頁）。被告乙○○於原審訊問時亦供稱：伊於九十
      年十一月十五日曾看到甲○○在伊住處做偽鈔等語（見原審九十年度聲羈字第
      三七二號卷附九十年十一月十六日訊問筆錄）。又被告戊○○於警訊中陳稱查
      扣物品係甲○○做偽鈔用的等語（見警訊卷第一頁背面末行、第二頁）；又於
      檢察官偵查中供稱：甲○○於九十年十一月十四日之前，曾拿二張偽鈔給伊看
      等語（見偵查卷第八頁）。被告乙○○於偵查中稱：「（這些東西自何時擺入
      ？）真假鈔叢書是在案發當日之前幾日由甲○○拿進來（該真假鈔叢書為戊○○所有，實應由戊○○拿進來）。」，顯見被告等在右揭時地，為警查獲前均
      已知悉製造偽鈔之情事，且有提供偽鈔之成品、半成品在觀察辨認中，不意為
      警查獲。其中被告戊○○、乙○○均直承有扣案之一千元偽鈔成品五十張、一
      千元偽鈔半成品五十八張、一千元真鈔板模六張、五十元真鈔板模十三張、蔣
      中正肖像浮水印章一枚、偽鈔鑑定器一個、偽鈔壓模機一台、硬質膠合劑一罐
      、真假鈔票叢書一本及偽鈔鐵版模二片、印製偽鈔用紙二箱均經警查獲，並有
      上開扣押物品清單附卷可稽（見偵查卷第四、五頁、第七頁背面）。扣押物品
      中除硬質膠合劑、真假鈔票叢書、偽鈔鑑定器為戊○○提供者外，其餘物品是
      甲○○所提供的，在被告乙○○與戊○○的房間亦有搜到偽鈔一千元真鈔板模
      、五十元真鈔板模三張等情，甲○○亦指認被告乙○○與戊○○在一起製造偽
      鈔（詳後所述）。顯見被告三人均係基於意圖供行使之用而偽造通用紙幣新台
      幣紙鈔之犯意聯絡，於九十年十一月十五日之前數日起，推由戊○○與乙○○
      二人提供渠等在臺南縣永康市○○街一巷四十七號十樓之二住處戊○○並提供
      硬質膠合劑一罐、真假鈔票叢書一本、偽鈔鑑定器一個，甲○○則提供偽鈔壓
      模機一台、偽鈔鐵版模二片、蔣中正肖像浮水印章一枚等，以板模印製面額一
      千元、五十元之新臺幣紙鈔，而偽造我國通用紙幣，共偽造完成一千元之新臺
      幣紙鈔五十餘張（扣案五十張暨偽造過程中甲○○等曾攜出數張兌現使用）。
（二）另查被告甲○○經通緝到案時於警訊及本院調查中供稱：「（問：當時警方查
      獲之新臺幣偽鈔及製造工具等是否為你所有？）答：警方於九十年十一月十五
      日晚十一時查獲之新臺幣偽鈔及製造工具等，為屋主戊○○所有，偽鈔係戊○○所製造的，我住在戊○○住處（臺南縣永康市○○街一巷四十七號十樓之二
      ）時，偶而幫戊○○及其女友周一起製造偽鈔，所製造之偽鈔是我與戊○○拿
      出去兌取真鈔」、「這些偽鈔你有拿去用過？）我有拿一張去買看看，結果人
      家說那是偽鈔。」（見原審卷第九七頁附嘉義縣警察局偵訊筆錄、本院九十一
      年九月二十七日訊問筆錄第四頁）。顯見被告均有意圖供行使之用而三人共同
      製造偽鈔而由戊○○、甲○○兌取真鈔之犯意聯絡及行為分擔，雖甲○○否認
      製造工具為其所有，並指稱係被告戊○○及其女友乙○○一起製造之工具，被
      告戊○○及乙○○亦指認係甲○○所有，已如上述，適反為各被告參與共犯本
      罪之不利證明。而扣案物品其中硬質膠合劑、真假鈔票叢書、偽鈔鑑定器為戊○○所有並提供者外，其餘物品偽鈔壓模機一台、偽鈔鐵版模二片、蔣中正肖
      像浮水印章一枚、印製偽鈔用紙二箱、一千元真鈔板模六張、五十元真鈔板模
      十三張等是甲○○所提供，亦經被告戊○○原審審理時直陳無訛（見原審卷第
      一一一頁），被告甲○○雖於本院稱上開物品係其朋友寄放，不是其所有云云
      ，惟並未舉出確證，不足採憑。被告戊○○雖亦附和稱係被告甲○○之朋友所
      有云云，亦無足取。至被告甲○○雖稱伊係向戊○○借住云云，惟查此亦經被
      告乙○○於偵查中供承因已三、四個月未繳房貸款，所以分租給甲○○，房租
      ．．一個月五千或六千，他跟戊○○算等語，且被告甲○○亦於本院審理時坦
      承有給租金等語，自係分租被告甲○○始為正確，合併說明，被告甲○○辯稱
      ：係借住云云，無非欲減輕、或脫其罪責，不足採憑。
（三）再查證人即查獲本案之警員徐慶賢於原審到庭具結證稱：偽鈔鑑定器、偽鈔壓
      模機、膠合劑、偽鈔鐵板模、真假鈔票叢書都是放在客廳的電視櫃上。這電視
      櫃上的平檯就如一個工作檯，我們進到客廳就看到這些物品，我們進到裡面時
      ，乙○○、戊○○就在客廳。甲○○應是在我們到十樓敲門時察覺，跳樓到七
      樓陽台逃逸，我們本件主要（原）是要查緝甲○○，因甲○○涉殺人未遂案件
      ，我們進到戊○○的住處，才發現他們有偽造貨幣的犯行等語（見原審卷第七
      十八頁）。另證人即查獲本案之警員陳合興亦於原審到庭具結證稱：偽鈔成品
      、半成品是從戊○○住處內往外丟，落在道路上，被我查扣的等語（見原審卷
      第七八頁筆錄）。
（四）綜觀被告戊○○、乙○○、甲○○及證人即警員徐慶賢、陳合興之上開陳述，
      被告三人確皆居住於戊○○名下所有之臺南縣永康市○○街一巷四十七號十樓
      之二住處，且為警在該處扣得上開一千元偽鈔成品五十張及半成品五十八張、
      一千元真鈔板模六張、五十元真鈔板模十三張、蔣中正肖像浮水印章一枚、偽
      鈔鑑定器一個、偽鈔壓模機一台、硬質膠合劑一罐、真假鈔票叢書一本及偽鈔
      鐵版模二片、印製偽鈔用紙二箱等物，已如上述，被告三人雖均否認有偽造新
      臺幣紙鈔之行為，並皆互指為係對方所偽造（戊○○、乙○○指認係甲○○有
      偽造犯行，而甲○○指認戊○○、乙○○有偽造犯行）云云。衡情上開房屋係
      被告戊○○、乙○○所共同購買，而偽造通用紙幣新台幣為政府強力查緝之重
      大犯罪行為，偽造紙幣當必隱密行之，苟被告戊○○、乙○○確未參與偽造紙
      幣之犯行，自應避嫌，豈有可能甘冒被取締之風險，任憑被告甲○○在其住處
      偽造紙幣之理？又據被告乙○○所述，被告甲○○於該處已居住二個多月，剛
      開始時被告甲○○曾拿幾張新台幣偽鈔成品給伊等看，最近都是半成品等語（
      見上引警訊筆錄供詞），參以本件扣案物品數量非少，非一位房客，一時可獨
      自搜羅齊全，是被告戊○○所辯：該扣案物品係被告甲○○於案發前一日自外
      攜來云云，顯與事實不符。再者，偽造紙幣需相當高之專業知識、技術及精密
      工具；被告戊○○自承扣案之硬質膠合劑、真假鈔票叢書、偽鈔鑑定器皆係其
      所有，惟係用來黏廚房塑膠管或做生意時辨識偽鈔使用云云。然查上開物品皆
      為偽造假鈔所必需之器物，觀之本件扣案一千元新台幣偽鈔半成品，需使用膠
      合劑黏貼，偽造之假鈔成品亦需賴鑑定器測試，以別是否足以亂真，偽造之假
      鈔更需有關真假鈔辨識之相關知識，否則甚難成事。是以上開物品與偽鈔成品
      、半成品、偽鈔之紙張、壓模機、真鈔板模同置一房屋中為警起出，由此益見
      上揭硬質膠合劑、真假鈔票叢書、偽鈔鑑定器皆是被告戊○○等三人供偽造新
      台幣紙幣所使用之工具無疑，則被告戊○○所辯上開物品，與偽造紙鈔無關，
      與事理顯有違悖。復稽之被告戊○○與乙○○共同居住之房間，為警搜出一千
      元真鈔板模六張及五十元真鈔板模十三張乙情，苟本件偽造紙幣之犯行，係被
      告甲○○一人所獨為，其豈可能將真鈔板模藏置於其二人共同居住之房間？按
      客廳乃居住同戶之人共同使用之場所，本件查獲被告偽造紙幣之位置，係其等
      所居住房屋之客廳中，被告等在該客廳中設置工作平檯偽造紙幣乙節，業據查
      獲本案之警員即證人徐慶賢、陳合興證述無訛在卷，已如上述，上開情節核與
      被告甲○○於警訊所述：伊居於戊○○住處時，偶而幫戊○○及其女友乙○○
      一起製造偽鈔，所製造之偽鈔是我與戊○○拿出去兌取真鈔等語大致吻合，更
      見被告三人確皆參與偽造紙幣之製造及行使行為。被告甲○○所稱幫助戊○○
      、乙○○一起製造偽鈔云云，仍係實施構成要件之行為，自無成立幫助犯之餘
      地；再者，被告等偽造大量之一千元新臺幣偽鈔，且部分偽鈔已經由被告甲○○、戊○○對外行使意圖兌取真鈔使用，可見其等所偽造新臺幣紙鈔目的，確
      係意圖供行使之用無疑。
（五）綜上所述，被告三人所辯其等未偽造通用紙幣（係對方偽造）云云，顯係事後
      畏罪卸責之詞，均不足採信，本件事證已臻明確，其等偽造通用紙幣之犯行，
      均洵堪認定，應予依法論科。
三、按「中央銀行於五十年七月一日在臺復業後，即已委託臺灣銀行發行新台幣，自
    是時起新台幣即已具有國幣之功能，此觀司法院大法官會議五十一年十二月十九
    日議決釋字第九十九號解釋自明，上訴人等偽造新台幣之時間為五十二年四月間
    ，在上開大法官解釋以後，自應依妨害國幣懲治條例治罪。」最高法院五十六年
    台上字第二一七一號判例、八十年度台上字第三一七０號判決可資參照。又妨害
    國幣懲治條例第三條第一項偽造幣券罪，並不以所偽造之幣券與真幣券完全相同
    為必要，以彩色影印方式印製幣券，外觀上足以使人誤為真鈔，即為已足（最高
    法院八十八年度臺上字第五七七五號裁判意旨參照）。次按偽造貨幣之行為係由
    行為人以單一之犯意，單一之行為，持續侵害一個法益，縱令雖在未完成犯罪前
    ，其各個舉動，已與該罪之構成要件完全相符，但在行為人主觀上對其各個舉動
    ，不過為犯罪行為之一部分，無先後次序可分，非可獨立成罪，應為單純一罪之
    接續犯。查本件被告三人已完成之偽造鈔券，其在外觀上已足以使人誤為真鈔，
    是其此部份行為已達於既遂，另尚未剪裁及黏貼之偽鈔半成品部分，則其等為犯
    罪行為之一部分，無先後次序可分，非可獨立成罪，應為單純一罪之接續犯。核
    被告三人所為，均係犯妨害國幣懲治條例第三條第一項之偽造幣券既遂罪。又偽
    造後持以行使之低度行為，均為偽造之高度行為所吸收，不另論罪。被告三人互
    有犯意聯絡及行為分擔，均為共同正犯。查被告戊○○、甲○○皆有如事實欄所
    載之前科及經執行完畢，此有本院被告全國前案紀錄表、臺灣臺南地方法院檢察
    署刑案資料查註紀錄表一份在卷可按（見偵查卷第二二頁、第二六頁），其等於
    有期徒刑執行完畢後，五年以內再犯本件有期徒刑以上之本罪，為累犯，均依刑
    法第四十七條規定，加重其刑，除妨害國幣懲治條例第三條第一項之偽造幣券罪
    之法定本刑無期徒刑部分依法不得加重外，其餘部分加重其刑。
四、原審以被告事證已臻明確，因予論罪科刑，固非無見，惟查（一）原判決理由欄
    內既認被告等所為，主觀上均係屬於對其各個犯罪舉動，不過為犯罪行為之一部
    分，無先後次序可分，非可獨立成罪，應為單純一罪之接續犯，乃未於事實欄內
    載明本於單一犯意聯絡，已有未洽；（二）又原判決於理由欄既亦認被告三人為
    共同正犯，乃未於事實欄內載明被告戊○○並提供硬質膠合劑、真假鈔票叢書、
    偽鈔鑑定器，而由甲○○提供偽鈔壓模機一台、偽鈔鐵版模二片、蔣中正肖像浮
    水印章一枚、印製偽鈔用紙二箱、一千元真鈔板模六張、五十元真鈔板模十三張
    等，共同以板模印製面額一千元、五十元之偽鈔，而偽造我國通用紙幣亦有未妥
    。被告三人於本院否認犯罪指摘原判決不當，雖不足採，惟原判決既有可議，無
    從維持，自應由本院將原判決撤銷改判。爰併審酌被告三人年富力盛，不思以正
    當途徑賺取金錢，意圖以偽造幣券之方式冒充真鈔使用，致混淆我國通用紙幣市
    場，惟因流通數量不多，情節尚非重大，惡性非輕，且扣案之偽造幣券數量非微
    ，及其等犯罪之動機、手段、犯後態度等一切情狀，分別量處如主文第二項所示
    之刑，以資儆懲。又按犯意圖供行使之用，而偽造幣券罪者，其偽造之幣券，不
    問屬於犯人與否，固應依妨害國幣懲治條例第六條之規定宣告沒收，但所謂偽造
    之幣券，以客觀上已達於足以使人誤認為真幣者為限；苟其尚未偽造完成而不具
    有幣券之外觀者，則不在得依上開規定諭知沒收之列（最高法院八十八年度臺上
    字第七二一八號判決意旨參照）。本件扣案新臺幣一千元偽鈔成品五十張，應依
    妨害國幣懲治條例第六條之規定宣告收沒，而扣案新臺幣一千元偽鈔半成品五十
八張，因尚未完成剪裁及黏貼，外觀上未達於足以使人誤認為真幣之程度，揆諸
    前揭說明，自不得依同條例第六條之規定宣告沒收，惟前揭物品既係被告所有因
    犯罪所得之物，則仍應依刑法第三十八條第一項第三款之規定宣告沒收。又扣案
    一千元真鈔板模六張、五十元真鈔板模十三張、蔣中正肖像浮水印章一枚、偽鈔
    壓模機一台及偽鈔鐵版模二片、印製偽鈔用紙二箱，為被告之共犯甲○○所有，
    且供犯罪所用之物，至扣案物品其中硬質膠合劑一罐、真假鈔票叢書一本、偽鈔
    鑑定器一個，均為被告之共犯戊○○所有，且供犯罪所用之物，均應依刑法第三
    十八條第一項第二款之規定宣告沒收。
據上論斷，應依刑事訴訟法第三百六十九條第一項前段、第三百六十四條、第二百九
十九條第一項前段，妨害國幣懲治條例第三條第一項、第六條，刑法第十一條前段、
第二十八條、第四十七條、第三十八條第一項第二款、第三款，罰金罰鍰提高標準條
例第一條前段，判決如主文。
本案經檢察官曾銘芳到庭執行職務。
中    華    民    國      九十一      年      十二      月      十八    日
                                  臺灣高等法院臺南分院刑事第三庭
                                      審判長法官  黃    崑    宗
                                            法官  葉    居    正
                                            法官  莊    俊    華
右正本證明與原本無異。
如不服本判決，應於判決送達後十日內向本院提出上訴狀，其未敘述理由者並應於提
出上訴狀後十日內向本院補提理由書（應附繕本)。
                                      法院書記官  廖    明    娟
中    華    民    國      九十一      年      十二      月      二十    日
附錄本案論罪科刑法條全文：
妨害國幣懲治條例第三條第一項：意圖供行使之用，而偽造、變造幣券者，處無期徒
                              刑或五年以上有期徒刑，得併科五千元以下罰金。
